臺灣臺南地方法院民事裁定
111年度監宣字第491號
聲  請  人  甲○○  住○○市○○區○○里0鄰○○00號
關  係  人  乙○○
上列聲請人聲請撤銷監護宣告事件，本院裁定如下：
    主  文
一、本院對於甲○○（女，民國00年0月0日生，身分證統一編號：
    Z000000000號）之監護宣告應予變更為輔助宣告。
二、選定乙○○（女，民國00年0月0日生，身分證統一編號：Z000
    000000號）為受輔助宣告之人甲○○之輔助人。
三、聲請程序費用由受輔助宣告之人甲○○負擔。
    理  由
一、聲請意旨略以：聲請人即受監護宣告之人甲○○前因發生車禍
    造成腦部重傷，經本院以民國106年度監宣字第56號裁定宣
    告為受監護宣告之人，嗣經延醫診治，聲請人已完全康復，
    爰依法聲請撤銷監護宣告等語。
二、按「對於因精神障礙或其他心智缺陷，致不能為意思表示或
    受意思表示，或不能辨識其意思表示之效果者，法院得因本
    人、配偶、四親等內之親屬、最近一年有同居事實之其他親
    屬、檢察官、主管機關或社會福利機構之聲請，為監護之宣
    告；受監護之原因消滅時，法院應依前項聲請權人之聲請，
    撤銷其宣告；受監護之原因消滅，而仍有輔助之必要者，法
    院得依第15條之1第1項規定，變更為輔助之宣告」，民法第
    14條第1項、第2項、第4項分別定有明文。又法院對於撤銷
    監護宣告之聲請，認受監護宣告之人受監護原因消滅，而仍
    有輔助之必要者，得依聲請或依職權以裁定變更為輔助之宣
    告，亦為家事事件法第173條第1項所明定。
三、本院之判斷：
（一）聲請人前經本院以106年度監宣字第56號裁定宣告為受監
      護宣告之人乙節，此經本院依職權調取前開監護宣告案卷
      核閱無誤，堪以認定。
（二）聲請人固主張其經延醫診治，已完全康復云云，惟經本院
      囑託衛生福利部嘉南療養院鑑定結果：「於鑑定時，被鑑
      定人由其家屬陪同，願意會談，但答題品質不佳，緩慢且
      內容貧乏，難以變通。依照被鑑定人目前生活能力以及家
      屬補充之生活情形，可知被鑑定人因先天性腦部發育不良
      ，在目前醫療下難有進展，導致生活功能不佳。在鑑定時
      ，被鑑定人對於年份無法轉換，只知道是2022年，但無法
      轉換成民國之年份，而對於自己的出生年份就卡在78年，
      無法換算成西元年；專注度及注意力不佳；計算能力不足
      ，如20減3的問題完全不會算；短期記憶力亦不佳，無法
      完全記得剛聽到的三個詞彙；另外在連續動作上，會忘記
      指令的步驟，顯示被鑑定人在記憶力、計算力、專注度、
      判斷力等部分，皆有明顯的減損，導致被鑑定人社會價值
      判斷力受影響，在做判斷或解決問題上，有一定程度的困
      難，且無法獨立工作，生活亦須部分協助。雖有上述的認
      知缺損，但被鑑定人定向感正常，無混淆現實與想像的症
      狀，且雖不認得支票，但被鑑定人可以知道不要在上面簽
      名或蓋手印，尚可維持處理事務應有的謹慎及注意，仍有
      部分功能存在。亦即被鑑定人自幼發展狀況便已不佳，屬
      先天性之問題，在目前醫療下，改善有限，以致影響生活
      功能，呈現出認知能力顯著減損之狀態，導致溝通無法完
      全順暢，在表達意思、理解他人意思之能力已顯著減低。
      綜上所述，被鑑定人之腦部功能不佳，與其先天上發育問
      題有關，醫療改善有限，而隨著年紀自然老化，可知被鑑
      定人認知功能不足之情形，在將來只有可能更惡化，而無
      法治癒。目前被鑑定人因智能不足此一心智缺陷之影響，
      在與人溝通及理解他人所欲表達意思之能力、處分其財產
      之能力等方面皆顯著減低，而其為意思表示或受意思表示
      ，或辨識其意思表示效果之能力，達顯著減低之程度」等
      語，有該院司法精神鑑定報告書1件在卷可憑。綜上所述
      ，堪信聲請人已非完全不能為意思表示或受意思表示，或
      不能辨識其意思表示之效果，是聲請人聲請撤銷監護宣告
      ，即非無據；惟聲請人為意思表示或受意思表示，或辨識
      其意思表示效果之能力，顯有不足，從而，聲請人經撤銷
      監護宣告後，仍有受輔助之必要，揆諸前開規定，爰依職
      權裁定將聲請人之監護宣告變更為輔助宣告。
四、復按受輔助宣告之人，應置輔助人。法院為輔助之宣告時，
    應依職權就配偶、四親等內之親屬、最近一年有同居事實之
    其他親屬、主管機關、社會福利機構或其他適當之人選定一
    人或數人為輔助人。法院為前項選定前，得命主管機關或社
    會福利機構進行訪視，提出調查報告及建議。輔助之聲請人
    或利害關係人亦得提出相關資料或證據，供法院斟酌。法院
    選定輔助人時，應依受輔助宣告之人之最佳利益，優先考量
    受輔助宣告之人之意見，審酌一切情狀，並注意下列事項：
    ㈠受輔助宣告之人之身心狀態與生活及財產狀況。㈡受輔助宣
    告之人與其配偶、子女或其他共同生活之人間之情感狀況。
    ㈢輔助人之職業、經歷、意見及其與受輔助宣告之人之利害
    關係。㈣法人為輔助人時，其事業之種類與內容，法人及其
    代表人與受輔助宣告之人之利害關係。此參民法第1113條之
    1第1項、第2項準用同法第1111條、第1111條之1規定即明。
    查關係人乙○○為受輔助宣告之人甲○○之母，本院審酌甲○○前
    經監護宣告，係由關係人乙○○擔任其監護人，關係人乙○○對
    於甲○○之身心及財務狀況最為明瞭，是本院認由關係人乙○○
    擔任受輔助宣告之人甲○○之輔助人，應能符合受輔助宣告之
    人甲○○之最佳利益，爰選定關係人乙○○為受輔助宣告之人甲
    ○○之輔助人。
五、聲請程序費用負擔之依據：家事事件法第177條第2項、第16
    4條第2項，裁定如主文。
中　　華　　民　　國　　111 　年　　11　　月　　29　　日
                  家事法庭  法  官  游育倫
以上正本係照原本作成。
如對本裁定不服，須於裁定送達後10日內向本院提出抗告狀，並
應繳納抗告費新臺幣1,000元。
中　　華　　民　　國　　111 　年　　11　　月　　29　　日
                            書記官 李鎧安
附註：
民法第1113條準用同法第1099條之規定，監護開始時，監護人對
於受監護人之財產，應依規定會同遺囑指定、當地直轄市、縣(
市)政府指派或法院指定之人，於二個月內開具財產清冊，並陳
報法院。